臺灣臺南地方法院刑事判決　　　　　　　96年度訴緝字第77號
公　訴　人　臺灣臺南地方法院檢察署檢察官
被　　　告　甲○○
上列被告因違反商業會計法等案件，經檢察官提起公訴（九十三
年度偵字第九四五二號、九十五年度偵字第四一八九號）後，當
庭言詞聲請改依協商程序而為判決，本院合議庭裁定由受命法官
獨任進行認罪協商程序，判決如下：
    主  文
甲○○共同連續商業負責人，以明知為不實之事項，而填製會計
憑證，處有期徒刑陸月，如易科罰金，以銀元佰元即新臺幣玖
佰元折算壹日，減為有期徒刑月，如易科罰金，以銀元佰元
即新臺幣玖佰元折算壹日。
    犯罪事實及理由
一、犯罪事實及證據：本件被告甲○○被訴之犯罪事實及證據，
    除增列被告於本院準備程序時自白犯罪外，其餘犯罪事實及
    證據，引用起訴書及補充理由書之記載（如附件）。
二、本件被告已認罪，且經檢察官與被告於審判外達成協商之合
    意，其合意內容為：「被告願受有期徒刑六月（減刑前）之
    科刑，得易科罰金，並依法減刑」（見本院卷第三五頁）。
    經查：上開協商合意並無刑事訴訟法第四百五十五條之四第
    一項所列情形，檢察官聲請改依協商程序而為判決，本院爰
    不經言詞辯論，於協商合意範圍內為協商判決。
三、按犯罪在中華民國九十六年四月二十四日以前者，除本條例
    另有規定外，依下列規定減刑：二、有期徒刑、拘役或罰金
    ，減其刑期或金額二分之一；依本條例應減刑之罪，未經判
    決確定者，於裁判時，減其宣告刑，依前項規定裁判時，應
    於判決主文同時諭知其宣告刑及減得之刑；犯最重本刑為五
    年以下有期徒刑以下刑之罪，依本條例規定減為六月以下有
    期徒刑、拘役者，應於為減刑裁判時，併諭知易科罰金之折
    算標準，中華民國九十六年罪犯減刑條例第二條第一項第三
    款、第七條分、第九條別定有明文。查本件被告犯罪時間在
    民國九十六年四月二十四日以前，合於減刑條件，爰依前開
    規定，減其宣告刑二分之一，並諭知易科罰金折算標準。
四、次按統一發票及營業稅申報書，本質上亦係刑法第二百十五
    條之文書，惟統一發票既屬會計憑證，而商業會計法第七十
    一條第一款之不實填載會計憑證罪，原即含有業務上登載不
    實之本質，與刑法第二百十五條業務上文書登載不實罪均規
    範處罰同一之登載不實行為，屬法規競合，且前者為後者之
    特別規定，依特別法優於普通法原則，應優先適用商業會計
    法第七十一條第一款規定論處（最高法院九十二年度臺上字
    第六一七一號、第七二五號判決、九十四年度臺非字第九八
    號判決意旨參照）。至於填製營業稅申報書部分，核與上開
    統一發票之填製成立連續犯，應論以裁判上一罪，亦無再予
    分離論以業務上文書登載不實罪之餘地。檢察官起訴書認被
    告另涉犯刑法第二百十六條、第二百十五條之行使業務上登
    載不實文書罪，揆諸上揭說明，容有誤會
五、依刑事訴訟法第四百五十五條之四第二項、第四百五十五條
    之八、第四百五十五條之十一第二項、第四百五十四條，商
    業會計法第七十一條第一款，稅捐稽徵法第四十一條、第四
    十三條第一項，刑法第二條第一項但書、第十一條前段、刑
    法第二十八條、修正前刑法第五十六條、第五十五條、修正
    前刑法第四十一條第一項前段，廢止前罰金罰鍰提高標準條
    例第二條，中華民國九十六年罪犯減刑條例第二條第一項第
    三款、第七條、第九條，判決如主文。
六、本判決除有刑事訴訟法第四百五十五條之四第一項第一款、
    第二款、第四款、第六款、第七款所定情形之一，或違反同
    條第二項規定者外，不得上訴。
七、如有上開得上訴之情形，得自收受判決送達之日起十日內，
    向本院提出上訴書狀，上訴於第二審法院。
中　　華　　民　　國　　96　　年　　9 　　月　　7 　　日
　　　　　　　　　刑事第三庭    法　官　張銘晃
以上正本證明與原本無異。
如不服本判決應於收受本判決後10日內向本院提出上訴書狀，並
應敘述具體理由。如未敘述上訴理由者，應於上訴期間屆滿後20
日內向本院補提理由書狀（均須按他造當事人之人數附繕本）「
切勿逕送上級法院」。
　　　　　　　　　　　　　　　　書記官  林憶梅
中　　華　　民　　國　　96　　年　　9 　　月　　10　　日
附錄所犯法條：
商業會計法第71條
商業負責人、主辦及經辦會計人員或依法受託代他人處理會計事
務之人員有下列情事之一者，處5年以下有期徒刑、拘役或科或
併科新臺幣60萬元以下罰金：
一、以明知為不實之事項，而填製會計憑證或記入帳冊。
二、故意使應保存之會計憑證、會計帳簿報表滅失毀損。
三、偽造或變造會計憑證、會計帳簿報表內容或毀損其頁數。
四、故意遺漏會計事項不為記錄，致使財務報表發生不實之結果
    。
五、其他利用不正當方法，致使會計事項或財務報表發生不實之
    結果。
稅捐稽徵法第47條
本法關於納稅義務人、扣繳義務人及代徵人應處徒刑之規定，於
左列之人適用之：
一  公司法規定之公司負責人。
二  民法或其他法律規定對外代表法人之董事或理事。
三  商業登記法規定之商業負責人。
四  其他非法人團體之代表人或管理人。
稅捐稽徵法第41條
納稅義務人以詐術或其他不正當方法逃漏稅捐者，處5年以下有
期徒刑、拘役或科或併科新台幣6萬元以下罰金。
稅捐稽徵法第43條
教唆或幫助犯第41條或第42條之罪者，處3年以下有期徒刑、拘
役或科新台幣6萬元以下罰金。
稅務人員、執行業務之律師、會計師或其他合法代理人犯前項之
罪者，加重其刑至二分之一。
稅務稽徵人員違反第33條規定者，除觸犯刑法者移送法辦外，處
1萬元以上5萬元以下罰鍰。
